【裁判字號】    99,重訴,212
【裁判日期】    990714
【裁判案由】    分割共有物
【裁判全文】
臺灣板橋地方法院民事判決             99年度重訴字第212號
原      告  未○○
訴訟代理人  鄭敏郎律師
            楊揚律師
被      告  丑○○
            卯○○
            寅○○
            甲○○○
            午○○○
            戌○○○
上  一  人
訴訟代理人  亥○○
被      告  巳○○
            癸○○
            壬○○
            庚○○
            辛○○
            丁○○
            酉○○
            戊○○
            己○○
            申○○○
            乙○○
            曹晏琳
                        13樓
兼 上 一人
訴訟代理人  天○○
被      告  森霖建設股份有限公司
法定代理人  唐肇豪律師
上列當事人間請求分割共有物事件，本院判決如下：
    主    文
原告之訴駁回。
訴訟費用由原告負擔。
    事實暨理由
一、本件原告起訴主張：坐落台北縣永和市○○段第562 、563
    、1008地號三筆土地（下稱系爭三筆土地），為相鄰之土地
    ，兩造之共有情形各如附表所示。系爭三筆土地原屬同一地
    號，嗣因其中第562 地號土地經都市○○○○○道路預定用
    地，乃分割為三筆土地。原告對系爭三筆土地均有二分之一
    應有部分，因共有人人數眾多，且各應有部分迭經易手，全
    體共有人聚集協商困難，又為免各筆土地各自分割過於零散
    ，不利整體利用，爰依民法第823 條規定請求系爭三筆土地
    合併分割如附圖一所示。
二、本件未經言詞辯論，部分被告未提出書狀或為任何聲明，被
    告寅○○甲○○○、午○○○、戌○○○則表示：不同意原
    告分割方案。另被告天○○、曹晏琳則表示同意原告之分割
    方案。
三、按民事訴訟法第249 條第2 項規定：「原告之訴，依其所訴
    之事實，在法律上顯無理由者，法院得不經言詞辯論，逕以
    判決駁回之。」；又按共有物之分割，於共有人全體有法律
    上之利害關係，須共有人全體始得為之，故請求分割共有物
    之訴，屬於民事訴訟法第56條第1 項所稱固有必要共同訴訟
    ，應由共有人全體或共有人內利害相同之全體，共同起訴或
    共同被訴，否則當事人不適格，法院得逕認為無理由而為駁
    回之判決（最高法院42年台上字第318 號、15年上字第1799
    號判例意旨參照）。
四、本件原告主張上開事實，固據其提出土地登記謄本為證，然
    查系爭土地原共有人之一丙○○、子○○、辰○○已分別於
    原告起訴前之95年8 月20日死亡、98年6 月18日死亡、94年
    3 月13日死亡，有原告所提之該三人戶籍謄本附卷可稽，是
    原告仍以已死亡之人丙○○、子○○、辰○○為被告，依法
    自屬不合。原告本應以丙○○、子○○、辰○○之所有繼承
    人為被告始合本件固有必要共同訴訟之事人適格，惟原告既
    未以丙○○、子○○、辰○○之繼承人為被告，其訴訟當事
    人不適格，且此非屬民事訴訟法第249 條第1 項所示得為補
    正之事項。是原告於起訴時，既未併列丙○○、子○○、辰
    ○○之繼承人為被告，即非以全體共有人為訴訟當事人，揆
    諸前揭說明，本件訴訟為當事人不適格，則原告起訴顯無理
    由，爰依法不經言詞辯論，逕以判決駁回之。
五、結論：本件原告之訴為無理由，依民事訴訟法第249 條第2
    項、第78條，判決如主文。
中    華    民    國    99    年    7     月    14    日
                  民事第一庭    法  官  陳翠琪
以上正本係照原本作成
如對本判決上訴，須於判決送達後20日內向本院提出上訴狀。如
委任律師提起上訴者，應一併繳納上訴審裁判費。
中    華    民    國    99    年    7     月    15    日
                                書記官  簡曉君

司法院資訊處製作；財團法人民間司法改革基金會備份。
